【裁判字號】    97,消債更,48
【裁判日期】    971106
【裁判案由】    聲請更生程序
【裁判全文】
臺灣苗栗地方法院民事裁定            97年度消債更字第48號
聲請人即
債  務  人  甲○○
上列當事人間聲請更生程序事件本院裁定如下：
    主  文
聲請駁回。
聲請費用由聲請人負擔。
    理  由
一、按「聲請更生或清算不合程式或不備其他要件者，法院應以
    裁定駁回之，但其情形可以補正者，法院應定期間先命補正
    」，消費者債務清理條例第8 條定有明文。又「債務人與金
    融機構協商成立者，不得聲請更生或清算。但因不可歸責於
    己之事由，致履行顯有重大困難者，不在此限」；「本條例
    施行前，債務人依金融主管機關協調成立之中華民國銀行公
    會會員辦理消費金融案件無擔保債務協商機制與金融機構成
    立之協商，準用前項之規定」，復為消費者債務清理條例第
    151 條第5 項、第6 項所明定。
二、本件聲請意旨略以：聲請人於民國96年9 月間與最大債權銀
    行渣打國際商業銀行達成協商，約定其每月還款新臺幣（下
    同）13,781元，共64期，零利率等還款條件。惟聲請人所被
    派駐之力盛公司，於96年底結束在臺灣生產工作轉赴大陸投
    資，聲請人因而失業，且同年11月底，聲請人又因流產手術
    而休養一段時間，嗣後找工作不順遂，致無法履行先前之協
    商方案，而於97年3 月協商毀諾，有不可歸責於己之事由致
    履行顯有重大困難，故依法聲請更生云云。
三、按債務人與金融機構協商成立者，除非因不可歸責於己之事
    由，致履行顯有重大困難，否則不得聲請更生或清算，本條
    例第151 條第5 項規定意旨甚明。是債務清償方案成立後，
    固由債務人按其條件履行，惟需於其後發生情事變更，在清
    償期間收入或收益不如預期，致該方案履行困難甚或履行不
    能，因不可歸責於己，始能依本條例第151 條第5 項但書之
    規定聲請更生或清算。此項規定旨在避免債務人任意毀棄已
    成立之協商，濫用更生或清算之裁判上債務清理程序，蓋以
    債務清償方案係經當事人行使程序選擇權所為之債務清理契
    約，債務人自應受該成立之協議所拘束。
四、本件債務人曾於96年9 月與金融機構成立協商，並依約繳納
    協商款項至97年3 月始毀諾，是本件應先探究債務人之毀諾
    ，是否符合本條例第151 條第5 項但書「因不可歸責於己之
    事由，致履行顯有重大困難」之規定，而得聲請更生。經查
    ：
（一）聲請人雖主張於96年底，因其所任職之公司結束在臺灣生
      產工作而失業，且同年11月底，聲請人又因流產手術而休
      養一段時間，嗣後找工作不順遂，不得已而毀諾云云，上
      開情事，聲請人固曾提出貝司特人力資源有限公司之服務
      證明書及大眾醫院診斷證明書在卷，證明聲請人業已於96
      年11月23日自該公司離職及於96年11月26日曾因流產手術
      應診之實，惟經本院函詢該公司補充說明聲請人離職原因
      ，該公司以聲請人係因「身體不適」而離職，並非因力盛
      公司結束在臺灣之生產工作而遭致裁員或開除，此有該公
      司上開復函在卷可稽（見卷第56頁），是債務人之聲請狀
      記載是否屬實，即屬可疑，亦無從據以證明聲請人係屬非
      自願性離職。
（二）再者，聲請人雖陳稱其於同年11月間因流產手術而休養一
      段時間，有不可歸責於己之事由致履行顯有重大困難，然
      依聲請人所陳報之診斷證明書（見卷第61頁）所載，醫師
      僅為「宜休養壹週」之醫囑，顯見該流產手術，並不影響
      聲請人長期工作之能力，並無長期休養之必要，其在原工
      作機構得依勞動基準法第43條請病假約1 週即可，並得依
      該條規定請領請假期間之最低標準工資給付，非必然重大
      影響其收入，亦非必然需離職。故聲請人以流產手術致無
      法工作據為主張不可歸責於己之事由，自不足採。況聲請
      人於手術後，無收入之情況下，仍得繼續依協商條件按月
      繳款至97年3 月間，至消費者債務清理條例於97年4 月11
      日施行前始毀諾，藉以聲請更生，而非選擇不毀諾並另聲
      請重新債務協商，由此更益徵其於96年11月之離職與流產
      手術，與其毀諾之間並無任何關連，尚難認其有何因不可
      歸責於己之事由，致履行顯有重大困難之情形。
五、綜上，本件債務人既無不可歸責於己之事由，其更生之聲請
    應屬要件不備，且又無從補正，依首揭條文之意旨，自應駁
    回，爰裁定如主文。
中    華    民    國    97    年    11    月    6     日
                  民事庭法  官  伍偉華
以上正本係照原本作成
如不服本裁定應於送達後10日內向本院提出抗告狀，並繳納抗告
費新臺幣1,000元。
                        書記官  李學詩
中    華    民    國    97    年    11    月    6    日


司法院資訊處製作；財團法人民間司法改革基金會備份。
